【裁判字號】    96,易,2840
【裁判日期】    970123
【裁判案由】    健康食品管理法
【裁判全文】
臺灣板橋地方法院刑事判決              96年度易字第2840號
公  訴  人  臺灣板橋地方法院檢察署檢察官
被      告  祐圖生物科技股份有限公司
                    3樓
兼代表人    甲○○
上列被告因違反健康食品管理法案件，經檢察官提起公訴（96年
度偵字第18680 號），本院判決如下：
    主  文
祐圖生物科技股份有限公司法人之代表人，因執行業務，違反食
品非依健康食品管理法之規定，不得廣告為健康食品之規定，處
罰金新臺幣捌萬元，減為罰金新臺幣肆萬元。
甲○○違反食品非依健康食品管理法之規定，不得廣告為健康食
品之規定，處有期徒刑肆月，如易科罰金，以新臺幣壹仟元折算
壹日；減為有期徒刑貳月，如易科罰金，以新臺幣壹仟元折算壹
日。
    事  實
一、甲○○係址設臺北縣中和市○○路262 巷43弄15之2 號3 樓
   「祐圖生物科技股份有限公司」（下稱祐圖公司）之負責人
   ，因執行公司業務，其明知食品非依健康食品管理法之規定
    ，申請中央主管機關查驗登記，發給許可證，不得標示或廣
    告為健康食品，或標示、廣告提供特殊營養素或具有特定保
    健功效，竟未向中央主管機關行政院衛生署申請健康食品之
    查驗登記，發給許可證，竟擅自於網際網路網址為http:
    //www.u2-taiwan.com/forum/viewthread. php ？…之不特
    定人皆可點選觀覽之網站上，刊載宣稱「…消除血脂肪、三
    酸甘油脂、膽固醇、腎功能改善、糖尿病改善、風濕痛、關
    節炎症狀改善、疾病抵抗力…」等健康食品調節血脂及免疫
    調節功能之保健功效字詞，以此方式廣告、推銷祐圖公司所
    經銷之「U2活性酵素蜂王乳」。嗣於96年3 月8 日經行政院
    衛生署藥政處網路疑似違規廣告監測發現後，函請臺北縣政
    府衛生局依法查處。
二、案經臺北縣政府函請臺灣板橋地方法院檢察署檢察官偵查起
    訴。
    理  由
一、訊據被告甲○○固承認為被告祐圖公司之負責人，而上開食
    品並未經向主管機關申請核准許可為健康食品，並於前揭網
    站上，刊載宣稱「…消除血脂肪、三酸甘油脂、膽固醇、腎
    功能改善、糖尿病改善、風濕痛、關節炎症狀改善、疾病抵
    抗力…」等健康食品調節血脂及免疫調節功能之保健功效字
    詞等事實不諱。惟矢口否認有何違反健康食品管理法之犯行
    ，辯稱公司上開產品並沒有標示「健康食品」這四個字，與
    健康食品管理法第6條第1項規定不符云云。經查：
（一）按為加強健康食品之管理與監督，維護國民健康，並保障
      消費者之權益，特制定本法；本法所稱健康食品，指具有
      保健功效，並標示或廣告其具該功效之食品；本法所稱之
      保健功效，係指增進民眾健康、減少疾病危害風險，且具
      有實質科學證據之功效，非屬治療、矯正人類疾病之醫療
      效能，並經中央主管機關公告者；食品非依本法之規定，
      不得標示或廣告為健康食品；食品標示或廣告提供特殊營
      養素或具有特定保健功效者，應依本法之規定辦理之，健
      康食品管理法第1 條前段、第2 條、第6 條第1 項、第2
      項分別定有明文。
（二）被告甲○○在網路明白刊登該公司所經銷之「U2活性酵素
      蜂王乳」，宣稱「…消除血脂肪、三酸甘油脂、膽固醇、
      腎功能改善、糖尿病改善、風濕痛、關節炎症狀改善、疾
      病抵抗力…」等字詞，且上開食品並未經向主管機關申請
      核准許可為健康食品等情，為其所自承無訛，已如前述。
      並有上開網址網頁紀錄、網路疑似違規廣告監測表、U2活
      性酵素蜂王乳包裝照片等件在卷可資佐證，堪信為真實無
      訛。
（三）又健康食品管理法第6 條第1 項規定所稱「健康食品」，
      係指食品之標示或廣告之內容，符合同法第2 條之定義者
      。因此，非經健康食品審查許可之產品，其標示或廣告呈
      現「健康食品」字樣，或陳述或表現具有特定之保健功效
      ，均屬違反健康食品管理法第6 條第1 項規定，應依同法
      第21條第1 項規定處理。並不以該食品是否標示「健康食
      品」字樣為限，其理自明。換言之，食品縱未標示「健康
      食品」字樣，惟其廣告或標示提供特殊營養素或具有特定
      保健功效，依同法第2 條對健康食品之定義，該等標示或
      廣告之行為已可認定為健康食品之標示或廣告，如該食品
      未依同法第7 條之規定申請取得許可，則該等標示或廣告
      亦明顯違反健康食品管理法第6 條第1 項之規定，應依同
      法第21條第1 項處理。且本件不特定之消費者既可以透過
      上該網站之閱覽知悉該公司之產品係健康食品及其功效，
      自已達到廣告該公司上開產品之效用，自屬健康食品管理
      第6 條第1 項所稱之廣告無訛。
（四）綜上所述，被告所辯，應屬卸責之詞，不足採信，本件事
      證明確，其犯行洵堪認定，應予依法論科。至被告聲請傳
      訊告發人及原起訴檢察官一節，因本件事證已臻明確，核
      無必要，附此敘明。
二、核被告甲○○所為係違反健康食品管理法第6 條第1 項之規
    定，應依同法第21條第1 項規定論處。被告祐圖公司之公司
    代表人，因執行業務，犯健康食品管理法第21條第1 項之罪
    ，應依同法第26條之規定，對被告祐圖公司科處同法第21條
    第1 項之罰金。又被告甲○○上開刊登廣告之行為，為繼續
    犯，僅論以一罪。爰審酌被告甲○○之素行、犯罪動機、目
    的、手段、對消費者所產生之影響及犯後態度等一切情狀，
    量處如主文第2 項所示之刑，並諭知易科罰金之折算標準。
    至被告祐圖公司對其代表人即被告甲○○因執行業務，所犯
    上開健康食品法第21條第1 項之罪，依同法第26條之規定，
    應科以該條所定之罰金，爰併諭知如主文第1 項所示之罰金
    。末按本件犯罪時間為96年4 月24日以前，合於中華民國96
    年罪犯減刑條例第2 條第1 項第3 款之減刑條件，應分別減
    其宣告刑二分之一，並就被告甲○○部分諭知易科罰金之折
    算標準。
據上論斷，應依刑事訴訟法第299 條第1 項前段，健康食品管理
法第6 條第1 項、第21條第1 項、第26條，刑法第11條前段、第
41條第1 項前段，中華民國96年罪犯減刑條例第2 條第1 項第3
款、第7 條，判決如主文。
本案經檢察官藍海凝到庭執行職務。
中    華    民    國    97    年    1     月    23    日
                          刑事第七庭  法  官  李君豪
以上正本證明與原本無異。
如不服本判決，應於判決送達後10日內敘明上訴理由，向本院提
出上訴狀（應附繕本）。
                                      書記官  林文達
中    華    民    國    97    年    1     月    23    日
附錄本案論罪科刑法條全文
健康食品管理法第6條
食品非依本法之規定，不得標示或廣告為健康食品。
食品標示或廣告提供特殊營養素或具有特定保健功效者，應依本
法之規定辦理之。
健康食品管理法第21條
未經核准擅自製造或輸入健康食品或違反第6 條第1 項規定者，
處3 年以下有期徒刑，得併科新台幣1 百萬元以下罰金。
明知為前項之食品而販賣、供應、運送、寄藏、牙保、轉讓、標
示、廣告或意圖販賣而陳列者，依前項規定處罰之。
健康食品管理法第26條
法人之代表人、法人或自然人之代理人或受雇人，因執行業務，
犯第21 條至第 22 條之罪者，除依各該條之規定處罰其行為人
 外，對該法人或自然人亦科以各該條之罰金。


司法院資訊處製作；財團法人民間司法改革基金會備份。
